【裁判字號】    89,交附民,18
【裁判日期】    901009
【裁判案由】    請求損害賠償
【裁判全文】
臺灣澎湖地方法院刑事附帶民事訴訟判決            八十九年度交附民字第一八號
    原      告  乙○○
    訴訟代理人  甲○○
    被      告  丙○○
                澎湖縣消防局  設：澎湖縣馬公市○○路二０三號
    右  一  人
    法定代理人  黃怡凱
    共      同
    訴訟代理人  蘇盈貴律師
右列十九年度交易字第一八號過失傷害案件，經原告提起附帶民事訴訟，本院判決如
左：
    主    文
被告應連帶給付原告新台幣壹佰柒拾柒萬貳仟捌佰玖拾柒元，及被告丙○○自民國八
十九年十二月十五日起、被告澎湖縣消防局自民國八十九年十二月十六日起，均至清
償日止，按週年利率百分之五計算之利息。
原告其餘之訴駁回。
訴訟費用由被告連帶負擔百分之三十，餘由原告負擔。
本判決第一項於原告以新台幣伍拾捌萬元供擔保後，得假執行。但被告如於假執行程
序實施前，以新台幣壹佰柒拾柒萬貳仟捌佰玖拾柒元為原告供擔保，得免假執行。
原告其餘假執行之聲請駁回。
    事    實
甲、原告方面：
壹、聲明：
（一）被告應給付原告新台幣（下同）五百九十四萬六千零一十七元，及自起訴狀繕
      本送達被告之翌日起至清償日止，按週年利率百分之五計算之利息。
（二）原告願供擔保，請准宣告假執行。
貳、陳述：被告丙○○係被告澎湖縣消防局之隊員，兼為消防車之駕駛，為從事駕駛
    業務之人，於民國八十九年三月二十五日下午二時二十分許，駕駛車牌號碼ＢＩ
    ─六三二號特種消防車沿澎湖縣馬公市○○路東向西方向行駛，欲前往加油站加
    油，途經新店路與同和路交岔口前，欲左轉進入同和路時，其本應注意汽車在同
    向二車道道路行駛，欲左轉彎時，應在距交岔路口三十公尺前換入內側車道或左
    轉車道之規定，且依當時情形並無不能注意之情事，竟疏未注意上開規定，貿然
    左轉由外側車道進入同和路，適有原告騎乘ＰＷＫ─七九二號重型機車由同向後
    方而來，原告閃煞不及，而撞上該消防車之左方車身，致人車倒地，原告並因而
    受有骨盆骨折、腹內出血等傷害，原告爰依據侵權行為法則，訴請被告連帶負賠
    償責任。
二、被告應賠償之項目如下：
（一）醫療費用：原告因傷計支出六萬五千五百三十六元之醫療費用。
（二）看護費用：原告傷勢嚴重，自八十九年三月二十五日至同年六月二十七日均住
      院治療，有僱請看護之必要。又被告住院後期，雖係由原告之母親擔任看護之
      職責，惟被告亦應負擔此部分之費用。以一天一千九百元、共請求三個月計算
      ，爰請求十七萬一千元之看護費用。
（三）醫療器材之花費：原告因傷購買輪椅、軟床等物，共支出一萬三千五百元。
（四）喪失勞動能力之損害：原告係五十年二月十二日出生，現年約四十歲，原係從
      事服務業，每月薪資一萬六千五百元，因受此傷害，終身無法再工作，依勞動
      基準法之規定，原告原可工作至六十歲，爰請求喪失勞動能力之損害計二百六
      十九萬五千九百一十八元。
（五）慰撫金：原告遭巨大之消防車由身上碾過，傷勢嚴重，治療期間身體上、心理
      上均遭受巨大之痛苦。而原告現在排泄有諸多障礙，需賴吃藥或導尿，精神上
      挫折甚鉅。另原告身體外觀現已殘缺，令人不忍目睹，日後如要懷孕，亦有極
      大之風險，導致未來不可能再有結婚之機會，綜上所述，請求三百萬元之慰撫
      金。
參、證據：提出照片八幀、診斷書六紙、病患服務人員酬勞說明一紙、醫療費收據三
    紙、薪資證明單一紙、發票二紙為證。
乙、被告方面：
壹、聲明：
（一）原告之訴駁回。
（二）如受不利判決，願供擔保，請准免為假執行。
貳、陳述：
一、對兩造於上開時地發生車禍之事實不爭執。惟肇事主因係原告造成，主張過失相
    抵，另原告已據臺灣產物保險股份有限公司賠償七十三萬五千五百三十六元。
二、對醫療費用、看護費用、醫療器具費用之支出，均不爭執，願意賠償。
三、否認原告已完全喪失勞動能力。
四、原告請求之慰撫金金額過高。
    理      由
一、原告起訴主張：被告丙○○係被告澎湖縣消防局之隊員，兼為消防車之駕駛，為
    從事駕駛業務之人，於民國八十九年三月二十五日下午二時二十分許，駕駛車牌
    號碼ＢＩ─六三二號特種消防車沿澎湖縣馬公市○○路東向西方向行駛，欲前往
    加油站加油，途經新店路與同和路交岔口前，欲左轉進入同和路時，其本應注意
    汽車在同向二車道道路行駛，欲左轉彎時，應在距交岔路口三十公尺前換入內側
    車道或左轉車道之規定，且依當時情形並無不能注意之情事，竟疏未注意上開規
    定，貿然左轉由外側車道進入同和路，適有原告騎乘ＰＷＫ─七九二號重型機車
    由同向後方而來，原告閃煞不及，而撞上該消防車之左方車身，致人車倒地，原
    告並因而受有骨盆骨折、腹內出血等傷害，原告爰依據侵權行為法則，訴請被告
    連帶負賠償責任。
二、被告則以：對兩造於上開時地發生車禍之事實不爭執，惟肇事主因係原告造成，
    主張過失相抵，另原告已據臺灣產物保險股份有限公司賠償七十三萬五千五百三
    十六元，被告對醫療費用、看護費用、醫療器具費用之支出，均不爭執，願意賠
    償，否認原告已完全喪失勞動能力，原告請求之慰撫金金額過高等語資為抗辯。
三、按附帶民事訴訟之判決，應以刑事訴訟判決所認定之事實為據，刑事訴訟法第五
    百條前段定有明文。查本件車禍係因被告丙○○違規左轉為肇事主因，原告未充
    分注意車前狀況為肇事次因等情，已據刑事判決認定在案。則本件民事求償部分
    ，自應以此為判斷之基礎。
四、按因過失不法侵害他人權利者，應就他人之財產上及非財產上損害相當之賠償責
    任；受僱人因執行職務，不法侵害他人之權利者，由僱用人與行為人連帶負損害
    賠償責任，此觀諸民法第一百八十四條、第一百九十三條、第一百九十五條第一
    項、第一百八十八條第一項前段規定即明。準此，根據前述刑事判決認定之事實
    ，原告以被告違反道路交通安全規則第一百零二條第一項第五款之規定肇事，訴
    請被告連帶賠償，即非無據。茲就原告所受損害數額審酌如下：
（一）醫療費用：原告主張其因傷計支出六萬五千五百三十六元之醫療費用，此為被
      告所不爭執，並據原告提出醫療費用收據三紙為證，堪信為實，原告此部分主
      張，為有理由，應予准許。
（二）看護費用：原告主張其傷勢嚴重，自八十九年三月二十五日至同年六月二十七
      日均住院治療，有僱請看護之必要，又被告住院後期，以一天一千九百元、共
      請求三個月計算，爰請求十七萬一千元之看護費用，此為被告所不爭執，並據
      原告提出診斷書六紙、病患服務人員酬勞說明一紙為證，堪信為實，原告此部
      分主張，為有理由，應予准許。
（三）醫療器材之花費：原告主張其因傷購買輪椅、軟床等物，共支出一萬三千五百
      元，此為被告所不爭執，並據原告提出收據二紙為證，堪信為實，原告此部分
      主張，為有理由，應予准許。
（四）喪失勞動能力之損害：原告主張其係五十年二月十二日出生，現年約四十歲，
      原每月薪資一萬六千五百元，因受此傷害，終身無法再工作，依勞動基準法之
      規定，原告原可工作至六十歲，爰請求喪失勞動能力之損害計二百六十九萬五
      千九百一十八元，被告則以原告並未完全喪失勞動能力等語資為抗辯。查原告
      原每月薪資為一萬六千五百元，業據其提出薪資證明為證，堪信為實；又原告
      因此次受傷後「腹壁機能遺存顯著障害，併腸黏連，建議此後終身從事輕便工
      作」、「脊柱變形併遺存顯著運動障礙」、「左手食指近端指指關節喪失功能
      」、「膀胱功能異常、排尿困難」，有長庚紀念醫院診斷證明書四紙附卷足稽
      ，各已達勞工保險殘廢給付表所定身體障害殘廢等級第七級或第十二級。原告
      雖主張綜合以上各項障礙，其已達完全喪失勞動能力之程度，惟本院斟酌原告
      年紀非長、原從事之工作係櫃台小姐，並非體力勞動者，認原告喪失勞動能力
      之比率仍以上開殘廢等級第七級對照之百分之六十九、二一計算為妥，則原告
      減少勞動能力之月損害額為一萬一千四百二十元（16500*69.21％＝11420，元
      以下四捨五入）。再原告係五十年二月十二日出生，受傷當時即八十九年三月
      二十五日時，約三十九歲一個月，依勞動基準法之規定，原可工作至六十歲，
      是原告主張以二十年、即二百四十個月計算尚可工作之月數，尚屬妥當，依霍
      夫曼計算氏扣除中間利息後（依年別單利複式霍夫曼係數表），原告減少勞動
      能力之損害額應為一百八十八萬五千五百零五元（11420*165.1055＝0000000
      ），是原告於此範圍內之請求，為有理由，應予准許，逾此部分之請求，為無
      理由，應予駁回。
（五）慰撫金：原告主張其因此次車禍受傷，身體上、心理上均遭受巨大之痛苦，請
      求三百萬元之慰撫金。本院審酌原告現年約四十歲、未婚，被告現年約三十七
      歲、未婚、每月薪資約五萬多元，及原告因本次車禍受傷後，所需復原期間非
      短，身體上殘留疤痕甚多，並因此次車禍導致骨盆腔骨折、未來如懷孕需冒不
      可預料之風險等一切情節，認被告應以一百萬元賠償原告精神上所受之痛苦。
      原告逾一百萬元以外之主張，則為無理由，應予駁回。
五、再按損害之發生或擴大，被害人與有過失者，法院得減輕賠償金額，民法第二百
    十七條第一項定有明文。本件被告抗辯原告與有過失等語，經審酌刑事判決認定
    之事實，原告未充分注意車前狀況一節，確屬本件車禍肇事及損害擴大之原因，
    故被告上開所辯，當非無據。本院並斟酌兩造過失情節與損害發生及擴大之關聯
    性，酌定被告得減輕賠償金額五分之一。又綜合以上所述，被告本應賠償原告三
    百一十三萬五千五百四十一元（65536+171000+13500+0000000+0000000＝
    0000000），但據此規定減少賠償金額五分之一後，被告應賠償原告二百五十萬
    八千四百三十三元（0000000*4/5＝0000000，元以下四捨五入）。另被告主張原
    告於本件車禍後，已向臺灣產物保險股份有限公司領取七十三萬五千五百三十六
    元之汽車強制責任險保險金，為原告所不爭執，並有領款清單附於刑事卷宗無訛
    ，堪信為實，依強制汽車責任保險法第三十條之規定，此部分金額應自原告請求
    之金額中扣除，是原告所得請求金額為一百七十七萬二千八百九十七元（
    0000000-000000＝0000000）。從而，原告依據侵權行為損害賠償之法律關係請
    求被告連帶給付一百七十七萬二千八百九十七元及自起訴狀繕本送達翌日（即八
    十九年十二月十五日、十六日）起至清償日止，按週年利率百分之五計算之法定
    遲延利息，核無不合，應予准許。逾此部分之請求即無理由，應予駁回。
七、本件原告勝訴部分，兩造分別陳明願供擔保請求宣告假執行及免假執行，經核尚
    無不合，爰分別酌定相當擔保金額准許之，至於原告敗訴部分，其假執行之聲請
    因訴之駁回而失所附麗，應併予駁回。
八、結論：本件原告之訴，為一部有理由，一部無理由，並依刑事訴訟法第五百零二
    條第一項、第二項、第四百九十一條第十款，民事訴訟法第八十五條第二項、第
    三百九十條第二項、第三百九十二條，判決如主文。
中     華     民      國    九十    年      十      月         九       日
                              臺 灣 澎 湖 地 方 法 院 刑 事 庭
                                    法    官  李     宛     玲
右正本證明與原本無異。
如不服本判決，得於判決書送達之翌日起十日內，以書狀敘述理由，向本庭提出上訴
（須附繕本）。
中     華     民      國    九十    年      十      月         九       日
                                    書 記 官  劉     竹     苞


司法院資訊處製作；財團法人民間司法改革基金會備份。
